臺灣高等法院臺中分院刑事判決　　　　 96年度上易字第416號
上　訴　人　臺灣臺中地方法院檢察署檢察官
上　訴　人
即　被　告　甲○○
選任辯護人　呂勝賢　律師
　　　　　　朱浩萍　律師
上列上訴人等因被告違反毒品危害防制條例案件，不服臺灣臺中
地方法院95年度易字第2540號中華民國96年1月9日第一審判決（
起訴案號：臺灣臺中地方法院檢察署95年度偵字第11756號），
提起上訴，本院判決如下：
    主  文
原判決撤銷。
甲○○持有第一級毒品達一定數量，處有期徒刑貳年。扣案之第
一級毒品海洛因肆拾伍包（其中肆拾壹包合計淨重陸佰陸拾肆點
捌柒公克、包裝重參拾捌點玖捌公克；另外肆包合計淨重壹佰貳
拾肆點捌柒公克、包裝重參點陸玖公克）、第二級毒品甲基安非
他命拾包（合計純質淨重約玖伍點陸柒公克、包裝重約捌點陸參
公克），均沒收銷燬之。
    事  實
一、甲○○與已婚之龔建彰為男女朋友關係，自民國九十四年底
    起，與龔建彰在位於臺中市○○○街十一號七樓之一之居處
    （下稱上址居處）同居，期間龔建彰於九十五年五月十六日
    即後述為警查獲之日前某日，將其所非法持有之第一級毒品
    海洛因四十五包《其中四十一包合計淨重六百六十四點八七
    公克（純度百分之四十八點五九，純質淨重三百二十三點○
    六公克）、包裝重三十八點九八公克，另外四包合計淨重一
    二四點八七公克（含海洛因量微，無法檢出海洛因純度質）
    、包裝重三點六九公克，下合稱前開海洛因四十五包）、甲
    基安非他命十包（合計純質淨重約九十五點六七公克、包裝
    重約八點六三公克，下合稱前開甲基安非他命十包）及分裝
    袋一包、電子磅秤二臺、供施用毒品所用之吸食器一組及注
    射針筒一支（下合稱前開毒品等物品）同時置放於一紙箱內
    ，並將該紙箱及現金新臺幣（下同）八百萬元一起藏放在上
    址居處之電視機旁櫃子內。嗣龔建彰於九十五年五月十六日
    二十二時三十分許，因涉犯販賣、施用第一級毒品海洛因、
    第二級毒品甲基安非他命等案件，在臺中市○○路三四六號
    前為警查獲（其中販賣毒品案件部分，業經檢察官併案由臺
    灣彰化地方法院以九十五年度訴字第一○八二號審理中；施
    用毒品案件部分，則經法院裁定令入勒戒處所觀察勒戒後，
    認有繼續施用毒品之傾向，復經法院裁定令入戒治處所現仍
    在強制戒治中）後，於翌日（十七日）經警解送臺灣彰化地
    方法院檢察署之際，向不知情配偶呂欣蓉表示，其上址居處
    內之電視機旁櫃子內有現金及重要文件，要呂欣蓉向甲○○
    取回，並囑代轉告甲○○其已為警查獲，勿回上址居處，警
    察可能會去搜索，呂欣蓉旋於同日（即十七日）十一時許，
    以電話向甲○○告知上情並表示要取回前開現金及重要文件
    ，甲○○明知前開電視機旁櫃子內所置放之八百萬元及前開
    毒品等物品（即呂欣蓉所稱之重要文件），為屬關係龔建彰
    前開刑事案件兼括販賣、施用第一、二級毒品罪嫌之證據，
    且其中海洛因、甲基安非他命部分係屬毒品危害防制條例第
    二條第二項第一、二款所列之第一、二級毒品，不得非法持
    有，仍基於持有第一、二級毒品及隱匿關係他人刑事案件之
    證據之犯意，先將前開毒品等物品中之前開海洛因四十五包
    及甲基安非他命十包置放包裝於布質袋子（LV廠牌）一個（
    下稱前開LV袋子）內，再將前開LV袋子連同前開毒品等物品
    中之分裝袋一包、電子磅秤二臺、吸食器一組及注射針筒一
    支一起置放於手提袋（BURBERY廠牌）一個（下稱前開BURRB
    ERY手提袋）後，一同將前開現金八百萬元及前開BURRBERY
    手提袋（內裝有前開毒品等物品，其中前開海洛因四十五包
    及甲基安非他命十包並置放包裝在前開LV袋子內），攜離上
    址居處以隱匿關係龔建彰前開刑事案件之證據，並非法持有
    前開海洛因四十五包及甲基安非他命十包。期間甲○○並先
    於同年月十八日某時，將前開BURRBERY手提袋攜至位於臺中
    市○○區○○路二段二○七號之十八即特易購購物中心（下
    稱特易購購物中心）內第二五號可上鎖之寄物櫃藏放後，再
    於同日某時，在位於彰化縣彰化市不詳地點之風尚咖啡廳，
    將前開八百萬元中之六百萬元交予呂欣蓉。又甲○○因未於
    寄放當日取回前開第二五號寄物櫃內之物品，經特易購購物
    中心員工開啟前開第二五號寄物櫃並發現前開BURRBERY手提
    袋內裝之物品疑似毒品而報警處理後，嗣甲○○於九十五年
    五月二十日十八時十分許，至特易購購物中心欲取回前開第
    二五號寄物櫃內之前開BURRBERY手提袋時，為在現場埋伏之
    警察當場查獲，並扣得前開BURRBERY手提袋一個（內裝有前
    開毒品等物品，其中前開海洛因四十五包及甲基安非他命十
    包並置放包裝在前開LV袋子內），且依甲○○之供述扣得其
    持有之前開八百萬元中之一百八十萬二千元，並在呂欣蓉位
    於彰化縣彰化市○○路○段一四一巷三號（米多美髮院）之
    居處，扣得甲○○交予呂欣蓉持有之六百萬元中之五百八十
    萬元，合計七百六十萬二千元，因而查悉上情。
二、案經臺中市警察局第六分局報請臺灣臺中地方法院檢察署檢
    察官偵查起訴。
    理  由
一、被告甲○○及其辯護人對於證人呂欣蓉於警詢時證述及檢察
    官訊問時之結證、證人劉婉萱（即特易購購物中心員工）於
    警詢時之證述及查獲警員即證人王文明、林岳慰、莊家盛、
    陳建宏於檢察官訊問時之結證，於原審法院準備程序均陳明
    對證據能力無意見，亦均未於本院言詞辯論終結前聲明異議
    ，視為於審判程序同意作為證據，且本院審酌上開警詢筆錄
    作成時之情況尚無不當，於偵查中所為陳述亦無顯不可信之
    情況，依刑事訴訟法第一百五十九條之五第二項、第一百五
    十九條之一第二項傳聞證據例外之規定，應均有證據能力，
    合先敘明。
二、訊據被告甲○○固坦承其與已婚之龔建彰為男女朋友關係並
    有同居之事實，且呂欣蓉於前揭時間以電話與其聯絡後，其
    有將原來置放於上址居處電視機旁櫃子內之八百萬元現金及
    前開BURRBERY手提袋攜離上址居處，嗣再將前開BURRBERY
    手提袋置放於前開特易購購物中心內第二五號寄物櫃，並將
    前開八百萬元中之六百萬元交予呂欣蓉等情，雖矢口否認有
    前揭犯行，辯稱：伊不知前開BURRBERY手提袋內裝有毒品，
    我並無持有第一、二級毒品之認識，亦不知前開毒品等物品
    及現金八百萬元係關係龔建彰刑事案件之證據云云。
三、本院查：
  (一)龔建彰於九十五年五月十六日二十二時三十分許，因涉犯販
    賣、施用第一級毒品海洛因、第二級毒品甲基安非他命等案
    件，在臺中市○○路三四六號前為警查獲（其中販賣毒品案
    件部分，業經檢察官併案由臺灣彰化地方法院以九十五年度
    訴字第一○八二號審理中；施用毒品案件部分，則經法院裁
    定令入勒戒處所觀察勒戒後，認有繼續施用毒品之傾向，復
    經法院裁定令入戒治處所，現仍在強制戒治中）後，龔建彰
    於翌日（十七日）經警解送臺灣彰化地方法院檢察署之際，
    委託其不知情之妻即呂欣蓉向被告取回其置放於上址居處電
    視機旁櫃子內之現金及重要文件等情，業據證人龔建彰於原
    審審理時結證明確，核與證人呂欣蓉於警詢時證述及檢察官
    訊問時結證情節相符，並有臺灣高等法院被告前案紀錄表在
    卷可按，自堪認與事實相符。
  (二)呂欣蓉受龔建彰之委託於前揭時間以電話與被告聯絡，並告
    知被告要取回置放於上址居處電視機旁櫃子內之現金及重要
    文件後，被告旋將原來置放於上址居處電視機旁櫃子內之八
    百萬元現金及其內裝有前開毒品等物品（其中前開海洛因四
    十五包及甲基安非他命十包並置放包裝在前開LV袋子內）之
    前開BURRBERY手提袋攜離上址居處，被告再於前揭時間將前
    開BURRBERY手提袋置放於特易購購物中心內可上鎖之第二五
    號寄物櫃，並將前開八百萬元中之六百萬元交予呂欣蓉，嗣
    因被告未於寄放當日取回置放於前開第二五號寄物櫃內之前
    開BURRBERY手提袋，經特易購購物中心員工開啟前開第二五
    號寄物櫃並發現前開BURRBERY手提袋內裝之物品疑似毒品而
    報警處理，被告於九十五年五月二十日十八時十分許，欲取
    回前開第二五號寄物櫃內之前開BURRBERY手提袋時，經在現
    場埋伏之警察當場查獲，並扣得前開BURRBERY手提袋一個，
    並依甲○○之供述扣得其持有之八百萬元中之一百八十萬二
    千元，並在呂欣蓉位於彰化縣彰化市○○路○段一四一巷三
    號（米多美髮院）之居處，扣得甲○○交予呂欣蓉持有之六
    百萬元中之五百八十萬元，合計七百六十萬二千元等情，業
    據被告供承在卷，並經前開特易購購物中心員工即證人劉婉
    萱於警詢時之證述，及本案查獲警員即證人王文明、林岳慰
    、莊家盛、陳建宏均於檢察官訊問時之證述，暨證人呂欣蓉
    於警詢時證述及檢察官訊問時結證均甚明確。此外，並有前
    開BURRBERY手提袋一個、前開LV袋子一個、前開毒品等物品
    、現金七百六十萬二千元扣案可證，及查獲現場相片二十一
    張、特易購購物中心監視器翻拍相片十四張附卷可按。且前
    開海洛因四十五包經送請法務部調查局以化學呈色法、氣相
    層析質譜儀分析法鑑驗結果，其中四十一包合計淨重六百六
    十四點八七公克（純度百分之四十八點五九，純質淨重三百
    二十三點○六公克）、包裝重三十八點九八公克，其中四包
    合計淨重一二四點八七公克（含海洛因量微，無法檢出海洛
    因純度質）、包裝重三點六九公克，確均為第一級毒品海洛
    因，有該局九十五年七月二日調科壹字第一二○○一八○八
    ○號鑑定通知書一紙在卷足憑（見偵查卷二六頁）前開甲基
    安非他命十包經送請內政部警政署刑事警察局以氣相層析質
    譜儀分析法、核磁共振分析法鑑驗結果，合計純質淨重約九
    十五點六七公克、包裝重約八點六三公克，確均為第二級毒
    品甲基安非他命，有該局九十五年十月二十日刑鑑字第○九
    五○一四五○八三號鑑定書在卷可按，亦堪認與事實相符。
  (三)被告雖辯稱：其不知前開BURRBERY手提袋內有前開毒品等物
    品云云，然查：
  (1)被告於九十五年五月二十一檢察官偵訊時供稱：證人呂欣蓉
    於九十五年五月十七日十一時許，以電話告知，龔建彰出事
    了，住處櫃子內有重要文件和錢，要求伊拿出去給她，並叫
    伊因警察可能會拿搜索票到住處搜索，要伊不要回家；期間
    呂欣蓉並稱，龔建彰係因毒品案被抓，羈押於看守所等語；
    再於同年六月三十日偵查中自承：我有想過前開BURRBERY手
    提袋內可能放置有不法物品，才會怕警察拿搜索票去上居處
    搜索等語；核與證人呂欣蓉於檢察官訊問時結證稱：龔建彰
    前揭經警查獲之翌日（即九十五年五月十七日）將移送彰化
    地檢署之際，龔建彰將被告之電話告知伊，囑託伊轉知被告
    其已出事為警查獲，且其上址居處內之電視機旁櫃子內有現
    金及重要文件，要伊向被告取回該現金及重要文件，並轉知
    被告不要回家，警方可能會去搜索等情相符，足見被告於知
    悉龔建彰因毒品案件為警查獲後，為避免原來置放在上址居
    處之關係龔建彰該刑事案件證據即前開八百萬元及前開毒品
    等物品進一步遭警搜索查獲，始將前開八百萬元及前開毒品
    等物品攜離上址居處，則被告顯係基於隱匿關係龔建彰該毒
    品案件證據之犯意而為上開行為，已堪認定。
  (2)被告在呂欣蓉未向被告告知該現金及重要文件具體內容為何
    ，猶能自主決定而將前開八百萬元乃至前開毒品等物品全數
    攜離上址居處之情形觀之，益證被告確係為隱匿關係龔建彰
    該毒品案件證據之犯意，始將前開八百萬元及前開毒品等物
    品攜離上址居處。
  (3)龔建彰、被告二人為男女朋友關係，其等二人先前在其他居
    處同居，自九十四年底即在上址同居，上址僅有龔建彰、被
    告二人居住，並無他人出入；龔建彰於收受持有前開毒品等
    物品時，前開海洛因四十五包及甲基安非他命十包等物，均
    僅以透明塑膠袋包裝，其中前開海洛因四十五包及甲基安非
    他命十包又各以透明塑膠袋包裝且係分開包裝，以目視方式
    即能看出係海洛因及甲基安非他命，且龔建彰係將均以透明
    塑膠袋包裝之前開毒品等物品一起放在紙箱內，並將內裝有
    前開毒品等物品之該紙箱、現金八百萬元一起置放在上址居
    處電視旁邊櫃子內等情，業據證人龔建彰於原審法院審理時
    結證明確（見原審卷一九九、二○○、二○四、二○五），
    足認被告在以目視方式即能看出係海洛因及甲基安非他命之
    情形下，將其中之前開海洛因四十五包及甲基安非他命十包
    置放包裝於前開LV袋子內，再將前開LV袋子連同前開毒品等
    物品中之分裝袋一包、電子磅秤二臺、吸食器一組及注射針
    筒一支一起置放於前開BURRBERY手提袋內，始將前開現金八
    百萬元及前開BURRBERY手提袋攜離上址居處甚明。
    綜合上述，被告所辯，其不知前開BURRBERY手提袋內裝有兼
    括前開海洛因四十五包及甲基安非他命十包在內之前開毒品
    等物品等語，顯係事後卸責之詞，自無可採。
  (四)證人龔建彰嗣雖於原審審理時證稱：係其自己將前開毒品等
    物品用布袋包著，然後再放在前開BURRBERY手提袋內；其係
    一起將兼括前開海洛因四十五包及甲基安非他命十包在內之
    前開毒品等物品全部，均一起裝在同一即前開LV袋子內云云
    ，惟衡諸本案實際上僅有前開海洛因四十五包及甲基安非他
    命十包部分係一起裝在前開LV袋子，而非前開毒品等物品全
    部均一起置放在前開LV袋子，已如前述，足認證人龔建彰此
    部分嗣翻異前詞，顯與事實不符，為屬迴護被告、圖為被告
    卸責之詞，不足採信。
  (五)就事理言之，前開海洛因四十五包及甲基安非他命十包既屬
    第一、二級毒品，且除數量甚鉅外，無論何人均不得非法持
    有，衡情被告顯難輕易將之委託而交予他人持有，另方面他
    人亦無甘冒觸犯刑典之風險受被告之委託而持有毒品之理，
    而被告隨身攜帶該大量毒品之風險性亦屬甚高，於此情形，
    被告將前開海洛因四十五包及甲基安非他命十包包裝妥當後
    ，再寄放於類如特易購購物中心之往來人數眾多、公眾得出
    入之大賣場中可上鎖之置物櫃內，反較易達到掩人耳目而不
    易遭他人發現之目的，自無從以此逕為有利被告之認定。且
    前開現金八百萬元數額非寡，被告隨身攜帶該鉅額現金，除
    行動不易外，亦易遭他人覬覦，且他人倘在被告未敘明該八
    百萬元來源之情形下，衡情實無願甘冒收受來路不明鉅額現
    金所可能發生法律風險而代被告保管該八百萬元之可能，又
    倘被告敘明該八百萬元之來源而將之託交予他人保管，被告
    又須冒相當程度遭他人黑吃黑侵吞該鉅額款項之風險，於此
    情形，縱於被告隱匿前開八百萬元之過程中，或曾思慮不周
    而將之由其自己銀行帳戶存入並領出，亦難以此作為有利被
    告認定之憑據。
  (六)被告就龔建彰所涉犯前揭經警查獲之另案販毒、施用毒品案
    件，並無積極證據證明被告、龔建彰二人間有共犯關係，則
    被告持有兼括前開海洛因四十五包及甲基安非他命十包在內
    之前開毒品等物品及前開八百萬元，並將之攜離上址居處，
    就被告主觀犯意而言，顯係僅專為龔建彰另案販毒、施用毒
    品案件之利益而持有，且事涉龔建彰另案販毒、施用毒品案
    件之證據即：前開八百萬元及毒品等物品，原本亦與被告並
    無任何利害關係，亦足認被告僅係以持有、隱匿刑事證據之
    手段，圖達到龔建彰卸免另案刑事被告案件罪責此一利益之
    目的，則本案被告所隱匿者，自係關係他人刑事被告之證據
    ，足堪認定。是被告以前開海洛因四十五包及甲基安非他命
    十包部分，係屬被告本人刑事案件之證據等語置辯，委無可
    採。
    綜上所述，被告前開所辯，顯係事後卸責之詞，不足採信。
    是本案事證明確，被告前揭犯行，至堪認定，應依法論科。
四、查刑法業以中華民國九十四年二月二日總統令修正公布，並
    自九十五年七月一日施行。被告行為後，其應適用之相關法
    律已有變更，茲就與本案適用有關之條文，比較說明如下：
  (一)刑法修正之後，原屬牽連犯之數個犯罪行為，依新法應數罪
    併罰，比較修正前之規定，可依裁判上一罪論處，顯然修正
    前之規定有利於被告，應依修正前刑法第五十五條之牽連犯
    規定論處。
  (二)修正後刑法第五十五條想像競合犯但書之規定，係科刑之限
    制，為法理之明文化，非屬法律之變更（最高法院95年度第
    8次刑事庭會議決議參照）
  (三)修正後刑法第三十三條第五款規定「罰金：新臺幣一千元以
    上，以百元計算之。」，與修正前刑法第三十三條第五款規
    定「罰金：一元以上。」不同。比較新舊法結果，以舊法較
    有利於行為人，新法並無對被告二人較為有利之情形，故依
    刑法第二條第一項前段規定，本案關於被告所犯毒品危害防
    制條例第十條第一項、第二項、第四項之持有第一、二級毒
    品罪及刑法第一百六十五條之隱匿關係他人刑事被告案件之
    證據罪（下稱隱匿刑事證據罪）之法定刑罰金部分，自應適
    用行為時之法律即修正前刑法第三十三條第五款規定決定其
    罰金部分之法定刑。
  (四)被告行為後，業已增訂刑法施行法第一條之一，並規定：「
    中華民國九十四年一月七日刑法修正施行後，刑法分則編所
    定罰金之貨幣單位為新臺幣。九十四年一月七日刑法修正時
    ，刑法分則編未修正之條文定有罰金者，自九十四年一月七
    日刑法修正施行後，就其所定數額提高為三十倍。但七十二
    年六月二十六日至九十四年一月七日新增或修正之條文，就
    其所定數額提高為三倍。」，是就現行刑法中，有關於罰金
    刑處罰之規定已有修正，惟經比較增訂之刑法施行法第一條
    之一與被告行為時之罰金罰鍰提高標準條例第一條前段、現
    行法規所定貨幣單位折算新臺幣條例第二條結果，二者規定
    適用之結果並無不同，則本案就被告所犯刑法第一百六十五
    條之法定刑罰金部分，即依被告行為時之舊法即依罰金罰鍰
    提高標準條例第一條前段為法條適用之依據。
五、按毒品危害防制條例第十一條第四項規定持有毒品達一定數
    量，加重其刑至二分之一，其標準由行政院定之，係明示必
    應加重，實具有法定刑之性質（最高法院九十四年度臺上字
    第一三○一號判決參照）。又行政院依毒品危害防制條例第
    十一條第四項之規定，於九十三年一月七日公布、同年月九
    日施行之「轉讓持有毒品加重其刑之數量標準」，其第二條
    第一款、第二款規定轉讓、持有第一級毒品淨重五公克以上
    ；第二級毒品淨重十公克以上，應加重其刑至二分之一。而
    本案被告係持有第一級毒品海洛因四十五包《其中四十一包
    合計淨重六百六十四點八七公克（純度百分之四十八點五九
    ，純質淨重三百二十三點○六公克）、包裝重三十八點九八
    公克，另外四包合計淨重一二四點八七公克（含海洛因量微
    ，無法檢出海洛因純度質）、包裝重三點六九公克》、第二
    級毒品甲基安非他命十包（合計純質淨重約九十五點六七公
    克、包裝重約十一公克），有如前述，顯均已各超過該標準
    所定之淨重五公克、十公克以上，甚為明確。是核被告所為
    ，係犯毒品危害防制條例第十一條第一項、第四項之持有第
    一級毒品達一定數量罪（即犯該條例第十一條第一項之持有
    第一級毒品罪，其持有之淨重達五公克以上，而依第十一條
    第四項之規定加重其刑至二分之一）；毒品危害防制條例第
    十一條第二項、第四項之持有第二級毒品達一定數量罪（即
    犯該條例第十一條第二項之持有第二級毒品罪，其持有之淨
    重達十公克以上，而依第十一條第四項之規定加重其刑至二
    分之一）；刑法第一百六十五條之隱匿刑事證據罪。公訴人
    就本案被告持有第一級毒品海洛因、持有第二級毒品甲基安
    非他命之犯行部分，漏未論及其持有之數量各達淨重五公克
    、淨重十公克以上之標準，尚有未洽，惟上開二者之基本社
    會事實均各俱屬同一，本院自應併予審理，並應均予變更起
    訴法條。被告以一行為同時觸犯前開持有第一級毒品達一定
    數量罪、持有第二級毒品達一定數量罪，為屬想像競合犯，
    應依修正前刑法第五十五條之規定，從一重依持有第一級毒
    品達一定數量罪處斷。又被告所犯上開持有第一級毒品達一
    定數量罪、隱匿刑事證據罪間，有方法、結果之牽連關係，
    應依修正前刑法第五十五條牽連犯之規定，從一重依持有第
    一級毒品達一定數量罪處斷。
六、被告上訴，否認犯罪應不足採，惟查：本件被告持有、隱匿
    之毒品海洛因高達七百八十九公克餘、安非他命九十五公克
    餘，超過上開標準甚多，其可能造成之危害甚大；且被告隱
    匿龔建彰犯罪所得八百萬元，並取其中二百萬元留供使用（
    被告警詢筆錄參照），犯後復矢口否認犯行，原審法院僅量
    處有期徒刑一年六月，未及法定刑四年六月之半，應屬過輕
    ，檢察官執此指摘原判決不當，為有理由，應撤銷改判。爰
    審酌上情、檢察官於起訴書之求刑，被告隱匿關係他人刑事
    被告案件之證據罪，妨害司法權之正當行使，暨其犯罪之動
    機、目的、手段等一切情狀，量處如主文所示之刑，以示懲
    儆。扣案之前開海洛因四十五包《其中四十一包合計淨重六
    百六十四點八七公克（純度百分之四十八點五九，純質淨重
    三百二十三點○六公克）、包裝重三十八點九八公克，其中
    四包合計淨重一二四點八七公克（含海洛因量微，無法檢出
    海洛因純度質）、包裝重三點六九公克》及甲基安非他命十
    包（合計純質淨重約九十五點六七公克、包裝重約八點六三
    公克），分別為毒品危害防制條例第二條第二項第一、二款
    所列之第一、二級毒品，有如前述。再參以法務部調查局鑑
    定海洛因時，一般係以傾倒之方式，將包裝袋內之海洛因倒
    出與包裝袋分離而稱重，必要時亦會輔以刮杓取袋內粉末，
    然無論依上述何種方式分離，包裝袋內均會有極微量海洛因
    殘留，業經法務部於九十三年三月十九日以調科壹字第○九
    三○○一一三○六○○號函示在案。且用以包裝甲基安非他
    命之包裝袋情形亦與海洛因情形類似。則前開海洛因四十五
    包、前開甲基安非他命十包之包裝袋，若與其內所包裝之毒
    品析離時，其與該毒品所殘留之毒品顯均難以析離，自應全
    部視為毒品。是前開海洛因四十五包、前開甲基安非他命十
    包，均應依毒品危害防制條例第十八條第一項前段之規定，
    宣告沒收銷燬之。至其餘扣案之前開BURRBERY手提袋一個、
    前開LV袋子一個、分裝袋一包、電子磅秤二臺、吸食器一組
    、注射針筒一支等物品，無證據證明為屬被告所有或屬違禁
    物外，且係關係他人即龔建彰刑事被告案件之重要證據，爰
    均不宣告沒收，附此敘明。
七、不另為無罪諭知部分：
  (一)公訴意旨另以：被告於前揭時地，持有前開分裝袋一包、電
    子磅秤二臺、吸食器一組及注射針筒一支，因認被告此部分
    另涉犯毒品危害防制條例第十一條第三項之持有專供製造或
    施用第一、二級毒品之器具罪嫌等語。
  (二)按犯罪事實應依證據認定之，無證據不得認定犯罪事實；又
    不能證明被告犯罪者，應諭知無罪之判決，刑事訴訟法第一
    百五十四條第二項及第三百零一條第一項分別定有明文。又
    認定不利於被告之事實，須依積極證據，茍積極證據不足為
    不利於被告事實之認定時，即應為有利於被告事實之認定，
    更不必有何有利之證據，最高法院三十年上字第八一六號著
    有判例。再按刑事訴訟法第一百六十一條已於九十一年二月
    八日修正公布，其第一項規定：檢察官就被告犯罪事實，應
    負舉證責任，並指出證明之方法。因此，檢察官對於起訴之
    犯罪事實，應負提出證據及說服之實質舉證責任。倘所提出
    之證據不足為被告有罪之積極證明，或其指出證明方法無從
    說服法院以形成被告有罪之心證，基於無罪推定原則，自應
    為被告無罪判決之諭知（最高法院九十二年臺上字第一二八
    號著有判例參照）。
  (三)本件公訴人認被告二人涉犯前揭罪嫌，無非係以：被告持有
    扣案之前開分裝袋一包、電子磅秤二臺、吸食器一組及注射
    針筒一支為其主要論據。被告則堅詞否認前揭犯行。且按毒
    品危害防制條例第十一條第三項所謂「持有專供製造或施用
    毒品之器具者」，法條既規定「專」供，自應解為「專」以
    供製造或施用毒品之器具者為限，若通常尚可以供他項用途
    之器具，或係其他日用物品拼揍製造臨時替代使用之器具，
    當非該條文所謂之「專供」。本件觀諸卷附扣案物品相片，
    足認扣案之前開分裝袋一包、電子磅秤二臺及注射針筒一支
    ，其性質亦分別可供分裝一般用品、度量物品重量及裝填水
    或一般藥物等用途，均屬一般日常或醫療用品；扣案之吸食
    器一組，則以一般小型塑膠瓶而自製之簡易吸食器，顯係以
    日用物品拼揍製造臨時替代使用之器具，堪認均非專供施用
    毒品之器具，自難逕為不利被告之認定。此外，本院復查無
    其他積極證據足資證明被告有違反毒品危害防制條例第十一
    條第三項之犯行，核屬不能證明被告犯罪，本應諭知無罪之
    判決，然公訴意旨認此部分與前開有罪（即持有第一、二級
    毒品達一定數量罪）部分，有想像競合犯之裁判上一罪關係
    ，本院爰不另為無罪之諭知，附此敘明。
八、據上論結，應依刑事訴訟法第三百六十九條第一項前段、第
    三百六十四條、第二百九十九條第一項前段、第三百條，毒
    品危害防制條例第十一條第一項、第二項、第四項、第十八
    條第一項前段，刑法第二條第一項前段、第十一條、第一百
    六十五條、（修正前）第五十五條後段、第五十五條，罰金
    罰鍰提高標準條例第一條前段，判決如主文。
本案經檢察官乙○○到庭執行職務。
中　　華　　民　　國　　96　　年　　4　　月　　18 　日
            刑事第四庭    審判長法　官  洪  耀  宗
                                法　官  江  德  千
                                法　官  劉  登  俊
上列正本證明與原本無異。
如不服本判決應於收受送達後十日內向本院提出上訴書狀，其未
敘述上訴之理由者並得於提起上訴後十日內向本院補提理由書（
均須按他造當人之人數附繕本）。
                                書記官  粘  銘  環
中　　華　　民　　國　　96　　年　　4 　　月　　19　　日
